臺灣高等法院民事裁定
109年度抗字第1649號
抗  告  人  杜正雄  

上列抗告人因與相對人劉廣恩間聲明異議事件，對於中華民國10
9年11月27日臺灣士林地方法院109年度執事聲字第115號所為裁
定提起抗告，本院裁定如下：
    主  文
抗告駁回。
抗告程序費用由抗告人負擔。
    理  由
一、本件抗告人異議及抗告意旨略以：伊對本件債權人即相對人
    之債權有爭議，對此已提起債務人異議之訴，而新北市政府
    稅捐稽徵處淡水分處退還之稅款新臺幣(下同)5萬2717元係
    伊依法聲請農業證明所得，應待前開訴訟判決定後再行發款
    ，故對執行程序聲明異議，惟臺灣士林地方法院未慮及本件
    實屬聯合詐騙案件，仍認本件執行程序於法並無不合，裁定
    駁回伊所提異議，為此提起抗告，請求廢棄原裁定等語。
二、按當事人或利害關係人，對於執行法院強制執行之命令，或
    對於執行法官、書記官、執達員實施強制執行之方法，強制
    執行時應遵守之程序，或其他侵害利益之情事，得於強制執
    行程序終結前，為聲請或聲明異議，強制執行法第12條第1
    項前段定有明文。又強制執行事件之當事人，依執行名義之
    記載定之。應為如何之執行，則依執行名義之內容定之。至
    於執行事件之債權人有無執行名義所載之請求權，執行法院
    無審認判斷之權。再執行法院專司民事強制執行事務，對於
    私權之爭執，並無審認之權限。故在強制執行程序中，如涉
    及私權之爭執，而其權益關係未盡明確時，應由當事人另依
    民事訴訟程序謀求救濟，要非強制執行法第12條第1項聲明
    異議所能解決（最高法院63年台抗字第376號判例、79年度
    台抗字第310號裁定意旨參照）。
三、經查，原法院108年司執字第4861號清償票款事件(下稱系爭
    執行事件)，乃相對人執原法院107年度司票字第2701號民事
    裁定暨確定證書明書為執行名義(下稱系爭執行名義)，並提
    出本票正本，聲請就抗告人名下如附表所示之土地(下稱系
    爭土地)，在30萬元及自民國(下同)106年4月8日起至清償日
    止，按年息百分之6計算之利息範圍內為強制執行，嗣系爭
    土地相對人於108年11月20日拍定， 執行法院司法事務官於
　　109年2月15日作成計算書，並依該計算書發款，後新北市政
    府稅捐稽徵處淡水分處於同年6月16日以新北稅淡四字第109
    5550240號函陳報因抗告人申請不課徵土地增值稅，經重新
    核定後，更正應納土地增值稅額為0元，並退還溢領之土地
    增值稅款5萬2717元，執行法院司法事務官因相對人尚有受
    償不足額22萬8848元，遂於同年7月17日函知抗告人擬將上
    開退還款項發與相對人等情，業據原審調取系爭執行事件卷
    宗查閱明確，有系爭執行名義、系爭土地登記謄本、強制執
    行金額計算書及新北市政府稅捐稽徵處淡水分處109年6月16
    日新北稅淡四字第1095550240號函等件附於該卷可按，堪可
    認定。抗告人雖於同年月28日具狀表示對相對人之債權及司
    法事務官將退稅款發還相對人等情聲明異議，惟抗告人與相
    對人間債權糾紛核屬實體上之私權爭執，自非強制執行法第
    12條第1項規定之聲請或聲明異議所能解決，是執行法院司
    法事務官於109年7月31日駁回其異議（下稱原處分），自無
    違誤。抗告人據此聲明異議，自乏所據，原法院裁定維持司
    法事務官原處分，駁回其異議，洵屬正當。再者，執行法院
    並非受理債務人異議之訴之受訴法院，本件若有裁定停止執
    行之必要，抗告人應依強制執行法第18條第2項規定，另向
    受訴法院聲請裁定停止執行，並於獲准後依裁定提供確實擔
    保，始能停止執行。抗告人既未提出業經法院准予停止執行
    之裁定及已依該裁定提供確實擔保之證明，自無停止執行之
    事由，則執行法院依系爭執行名義予以執行，自無違誤。抗
    告人仍執陳詞，指摘原法院裁定不當，聲明廢棄，為無理由
    ，應予駁回。
四、據上論結，本件抗告為無理由，爰裁定如主文。
中　　華　　民　　國　　109 　年　　12　　月　　29　　日
                  民事第十六庭
                      審判長法  官  朱耀平
                            法  官  邱育佩
                            法  官  呂明坤

附表：        編  號        土    地    坐    落     面   積 權  利  範  圍  縣市 鄉鎮市區 段 小段 地號 平方公尺  1 新北市 淡水區 灰磘子 新埔子 55 78 3分之1 2 新北市 淡水區 灰磘子 新埔子 55-1 4 3分之1 
正本係照原本作成。
不得再抗告。
中　　華　　民　　國　　109 　年　　12　　月　　29　　日
　　　　　　　　　　　　　  書記官  張淑芳